臺灣板橋地方法院交通事件裁定　　　　 96年度交聲字第840號
原處分機關　交通部公路總局臺北區監理所
異　議　人
即受處分人　甲○○
上列受處分人即異議人因違反道路交通管理處罰條例案件，對於
交通部公路總局臺北區監理所民國96年5 月25日所為之北監營裁
字第裁40-CO0000000號裁決處分，聲明異議，本院裁定如下：
    主  文
原處分撤銷。
甲○○汽車駕駛人，在變換車道前，未使用方向燈，處新臺幣壹
仟捌佰元，並記違規點數壹點。
    理  由
一、原處分意旨略以：異議人即受處分人甲○○於民國96年1 月
    24日下午3 時15分許，駕駛車牌號碼226-NY號營業小客車，
    行經臺北縣板橋市○○路○ 段時，因「變換車道未依規定使
    用方向燈」之違規事實，經警攔停當場舉發，嗣異議人提出
    申訴，經原處分機關函請舉發機關查證後認異議人違規屬實
    ，原處分機關乃依道路交通管理處罰條例第48條第1 項第1
    款、第63條第1 項第1 款（裁決書漏載「第1 款」）之規定
    ，裁處罰鍰新臺幣（下同）1,800 元，並記違規點數1 點。
二、異議意旨略以：臺北縣板橋市○○路○ 段是屬於長期施工路
    段，標線、號誌不明確，亦讓駕駛人混淆，在此路段執法有
    失正當性。舉發當時異議人是直行車，因「外力」而須臨時
    做變換車道動作，而非「自主性」，所以來不及反應，不應
    為此而告發異議人。又當時警員駕駛警用車輛也在變換車道
    ，如何判定異議人無打方向燈，警員舉發之行為與事實不符
    ，也沒有任何舉證，爰聲明異議，請求撤銷處分。
三、按行車遇有變換車道時，應先顯示方向燈光或手勢；汽車駕
    駛人在轉彎或變換車道前，未使用方向燈者，處600 元以上
    1,800 元以下罰鍰，而汽車駕駛人有第48條情形之一者，記
    違規點數1 點，道路交通安全規則第91條第6 款，道路交通
    管理處罰條例第48條第1 項第1 款、第63條第1 項第1 款分
    別定有明文。經查：
(一)、舉發機關因認異議人於96年1 月24日下午3 時15分許，有駕
    駛車牌號碼226-NY號營業小客車，行駛於臺北縣板橋市○○
    路○ 段，有「變換車道未依規定使用方向燈」之違規事實，
    因由臺北縣政府警察局海山分局交通分隊執勤警員當場攔停
    查獲，並掣單舉發等情，有臺北縣政府警察局96年1 月24日
    北縣警交字第C00000000 號舉發違反道路交通管理事件通知
    單1 紙在卷可稽。
(二)、異議人雖執前詞並到庭辯稱：我是下橋車輛，看到右前方有
    巡邏警車，因為他是在橋邊，我看到有車才作閃避動作，我
    是先向左閃到另一個車道，再往右切入我原先的車道。我只
    有作一個閃避動作而已云云。然現場目擊證人即臺北縣政府
    警察局海山分局交通分隊警員郭益銘於本院審理中具結後證
    稱：「（問：本件是否你舉發的？）是的。」、「（問：本
    件舉發始末？）96年1 月24日15點15分在板橋市○○路○ 段
    ，約在大漢橋下橋處在平面道路上，是新莊往板橋方向，當
    時我穿警察制服開巡邏警車在執行車禍防治勤務中，在路邊
    勸導1 輛車子之後，準備駕車離開，當時我打方向燈，從路
    邊要切入外側車道，當時異議人駕駛計程車，由下橋處下來
    時，我是從左側後照鏡看到對方，當時異議人車子大約由外
    側數來第3 個車道，往內側切入時沒有打方向燈，我往前行
    駛時，他已經超越過我，所以我持續關注他有沒有其他違規
    或奇怪的駕駛行為，往前約6 、7 百公尺，有一交通號誌路
    口，現在那個路口因為要設新八快速道路，因為道路施工改
    良，已經將路口的交通號誌裁撤掉，但舉發當時路口是有交
    通號誌燈存在，異議人忽然往右邊車道切入，也沒有打方向
    燈，我是基於異議人此時的動作，也就是變換車道未打方向
    燈，所以才舉發。」、「（問：既然是變換車道未打方向燈
    ，那你剛剛又一直強調前開路口舉發當時的交通號誌已經裁
    撤，則你本件舉發跟前開交通號誌有無裁撤有無關連？）沒
    有關連，我是強調是在該路口前的路段，又看到異議人變換
    車道未打方向燈，所以強調該路段的狀況」等語綦詳在卷（
    見本院96 年7月23日訊問筆錄），衡諸證人郭益銘既係於執
    行勤務中，偶然發現本件違規事實，且其持續關注前方路況
    ，所見當無誤判之虞；再者證人所見異議人前述之違規行為
    狀態瞬間即逝，若非設有電子感應設備之路段，實難除員警
    所見外，另留有其他物證，此時舉發違規事實之執勤警員即
    為重要之證人，從而，異議人既未能提出其他證據以推翻證
    人之前開證述，且證人與異議人素昧平生，亦夙無怨隙，應
    無恣意誣攀異議人之理，則證人所證應屬可信，是本件異議
    人於上開時地有駕車變換車道未使用方向燈之違規事實，應
    堪認定。至異議人雖復辯稱其係因駕車下大漢橋時見右側有
    巡邏警車，方於切入左側車道時有來不及打方向燈等情云云
    ，然警員係舉發異議人下橋嗣後，有未打方向燈即逕切入右
    側車道之違規行為，是異議人上開所辯，容有誤會，附此敘
    明。
四、綜上所述，本件異議人有駕車變換車道未使用方向燈之交通
    違規事實甚明，其所辯容無可採。原處分機關依道路交通管
    理處罰條例第48條第1 項第1 款、第63條第1 項第1 款規定
    ，裁處異議人1,800 元罰鍰，並記違規點數1 點，固非無據
    ，惟本件裁決書舉發違規事實欄記載「一般道路『轉彎』未
    使用方向燈」，尚有未洽，是本件受處分人異議雖無理由，
    惟原處分既有上開違誤，難謂允當，自應由本院撤銷原處分
    ，並自為裁定如主文第二項所示。
據上論斷，依道路交通管理處罰條例第87條第2 項、道路交通案
件處理辦法第20條前段，裁定如主文。
中　　華　　民　　國　　96　　年　　11　　月　　30　　日
　　　　　　　　　交通法庭法　官  陳明偉
以上正本證明與原本無異。
如不服本裁定應於送達後5 日內向本院提出抗告狀。
                          書記官  強梅芳
中　　華　　民　　國　　96　　年　　11　　月　　30　　日
